臺北高等行政法院判決
　　　　　　　　　　　　　　　　　　　　94年度簡字第81號
原　　　告　洋基通運股份有限公司
代　表　人　甲○（董事長）
被　　　告　財政部臺北關稅局
代　表　人　詹昭鐶（局長）
上列當事人間因快遞貨物通關辦法事件，原告不服財政部中華民
國94年1月14日台財訴字第09300466070號訴願決定，提起行政訴
訟。本院判決如下︰
    主  文
原告之訴駁回。
訴訟費用由原告負擔。
    事  實
壹、事實概要：
    緣原告於民國（以下同）92年11月28日向被告申報進口快遞
    貨物二筆（同一班機CX2042，提單主號分別為000-00000000
    及000-00000000，提單分號分別為0000000000及0000000000
    ），經被告查核結果，原告將同一發貨人（SHIBAURA MECH-
    ATRONICS K.K）以同一航次運輸工具（CX2042）發送給同一
    收貨人（SHIBAURA MECHATRONICS TAIWAN CORP.）之快遞貨
    物分開申報， 違反快遞貨物通關辦法第13條第1項「快遞業
    者、整合型航空貨運業者或報關業者不得將同批進口快遞貨
    物分開申報」之規定，被告爰依行為時關稅法（以下簡稱關
    稅法） 第83條及快遞貨物通關辦法第27條第1項之規定，處
    原告罰鍰新臺幣（以下同）6,000元。 原告不服，申請復查
    ，未獲變更，提起訴願，遭駁回後，遂向本院提起行政訴訟
    。
貳、兩造聲明：
一、原告聲明：求為判決訴願決定及原處分均撤銷（原告於起訴
    狀直指訴願決定、復查決定及原處分均未適法）。
二、被告聲明：求為判決如主文所示。
、兩造爭點：
    原告將同一發貨人以同一航次運輸工具發送給同一收貨人之
    快遞貨物分開申報，是否涉嫌違反快遞貨物通關辦法第13條
    第1項之規定， 被告依關稅法第83條及快遞貨物通關辦法第
    27條第1項之規定，處原告罰鍰6,000元，是否違法？
一、原告陳述：
１、按本件處分書所述事實，業經原告於復查申請書及訴願書向
    被告說明，其實際貨件係寄件人依不同定單所託運之兩筆貨
    件，並非同一貨件分開申報，顯非海關所指同批進口快遞貨
    物。依快遞貨物通關辦法第13條規定「快遞業者、整合型航
    空貨運業者或報關業者不得將同批進口快遞貨物分開申報。
    前項所稱同批進口快遞貨物，係指同一發貨人以同一航（班
    ）次運輸工具發送給同一收貨人之快遞貨物。」惟查發貨人
    要發送多少件貨物、在何時發送、是否發送給同一收貨人或
    不同收貨人等，均屬發貨人或收貨人之行為，而非原告或其
    他第三者所可置喙、干涉或預見，原告僅係代為運送及報關
    ，因此對所謂是否有無同一發貨人、同一航（班）次運輸工
    具、同一收貨人等無法事先預知及無權審核，且相關稅捐均
    由發貨人或收貨人負擔，故無論在主觀上、或事實上，原告
    並無故意或過失，更無須、或以故意或過失將託運進口貨物
    分開申報。依司法院釋字第275號解釋之意旨， 原告已證明
    自己無過失，更非故意，即不應受罰。
２、查原告為國際航空貨運承攬業者，每日為客戶處理數千件進
    口快遞貨物，為因應「快遞貨物通關辦法」第13條之配合執
    行，早於91年11月19日以(91)洋斐字第93號函被告、92年10
    月17日以(92)洋斐部字第44號函財政部關稅總局，就有關國
    外同一寄件人分批寄送同一收件人之情形，提出建議及配合
    辦法； 而被告亦以92年9月22日公告、財政部關稅總局92年
    11月11日台總局徵字第0920107579號函，就相關事宜為公告
    及函准實施。以上實情，在在均顯示原告為配合法令所作之
    努力及提供可行建議方案，絕無「違法即推卸責任、刻意規
    避懲處」之情事。
３、所謂同一發貨人、或同一收貨人，應以探求當事人實際上是
    否為實質同一始屬正當，不應逕以發貨人、或收貨人名稱相
    同即視為同一之認定，否則無法保障如原告之善意第三人，
    原處分即有不當。
４、次查「行政行為，應以誠實信用之方法為之，並應保護人民
    正當合理之信賴。」、「行政機關就該管行政程序，應於當
    事人有利及不利之情形，一律注意。」 此為行政程序法第8
    、9條所明示。 基於國際快遞業務的商業特性及原告積極與
    執行機關溝通並信賴其協助業者解決困難之作為，衡情所述
    ，訴願決定機關及被告等之決定，並未依上開保護人民之法
    意妥善處理，顯有未當。 另按行政程序法第110條亦明示：
    「行政處分有下列各款情形之一者，無效：…七、其他具有
    重大明顯之瑕疵者。」故原處分已有重大明顯之瑕疵，應屬
    無效。
５、綜上所述，訴願決定、復查決定及原處分均未適法，爰請判
    決如原告訴之聲明。
二、被告陳述：
１、按「為加速通關，快遞貨物得於特定場所辦理通關。前項辦
    理快遞貨物通關場所之設置條件、地點、快遞貨物之種類、
    理貨、通關程序及其他應遵行事項之辦法，由財政部定之。
    」、「經營快遞業務之業者辦理快遞貨物通關，理貨或其他
    應遵行事項，違反依第23條第2項所定之辦法者， 海關得予
    以警告並限期改正或處新臺幣六千元以上三萬元以下罰鍰；
    並得連續處罰…。」分別為關稅法第23條及第83條所明定。
    次按「快遞業者、整合型航空貨運業者或報關業者，不得將
    同批進口快遞貨物分開申報。」、「快遞業者或整合型航空
    貨運業者違反第十三條規定者，海關得依關稅法第八十三條
    （現行關稅法第八十七條），處新臺幣六千元以上三萬元以
    下之罰鍰，並得連續處罰。」亦分別為快遞貨物通關辦法第
    13條第1項及第27條第1項所規定。本案原告違法情節具如前
    述，被告依上揭法條論處，於法並無不合。
２、原告訴稱：「…惟查發貨人要發送多少件貨物、在何時發送
    、是否發送給同一收貨人或不同收貨人等，均屬發貨人或收
    貨人之行為…原告僅係代為運送及報關…原告並無故意或過
    失…依司法院釋字第 275號解釋之意旨…即不應受罰。」乙
    節，查快遞貨物通關辦法第13條第1項規定： 「快遞業者、
    整合型航空貨運業者或報關業者不得將同批進口快遞貨物分
    開申報。」同條第2項並規定： 「前項所稱同批進口快遞貨
    物，係指同一發貨人以同一航（班）次運輸工具發送給同一
    收貨人之快遞貨物。」其論罰要件僅須報單申報為同一航次
    、同一發貨人及同一收貨人即足，實際收貨人及地址要非海
    關所問。系案二份進口快遞貨物簡易申報單所列，均為同一
    寄件人（即發貨人SHIBAURA MECHATRONICS K.K） 以同一航
    （班）次運輸工具（CX2042）發送給同一收貨人（SHIBAURA
    MECHATRONICS TAIWAN CORP.） 之同批快遞貨物，原告將其
    分開申報，違法事實至為明確。且現行快遞貨物通關辦法發
    布施行經年，原告為國際知名之快遞業者，以快遞貨物通關
    為主要業務，對快遞貨物通關業務及法規應知之甚稔，卻於
    報關前未確認進口資料，致將同批快遞貨物分開申報，已違
    反前揭禁止規定，縱非出於故意，顯然仍有過失，依司法院
    釋字第275號解釋意旨，自不能免罰。
３、原告復稱：「查原告為國際航空貨運承攬業者…為因應『快
    遞貨物通關辦法』第13條之配合執行，早於91年11月19日以
    (91)洋斐字第93號函被告…就有關國外同一寄件人分批寄送
    同一收件人之情形，提出建議及配合辦法…絕無『違法即推
    卸責任、刻意規避懲處』之情事。」乙節，查被告為順應國
    際快遞業務之需要， 於92年9月22日以第00000000號公告同
    批進口低價免稅快遞貨物合併計算完稅價格，如已達應稅標
    準，得由業者主動申報自願繳納各項稅捐；嗣後財政部關稅
    總局亦於92年11月11日以台總局徵字第0920107579號函同意
    配合修改電腦程式，方便業者自動繳納，此原告固曾於91年
    11月19日以(91)洋斐字第93號函提出建議，惟此項便民措施
    ，純是簡化其補徵稅捐作業而已，與現行快遞貨物通關辦法
    並行不悖，該辦法自始即一體適用，並未因簡化作業實施而
    改變，所有業者均受其規範。原告理應依規定配合執行，自
    行加強審核，強化內部資訊整合功能，如發現應合併計稅貨
    物，事先主動向海關申請報備，自可免罰。惟原告不此之圖
    ，卻以此作為訴狀卸責之理由，核有未洽。本案原告之行為
    違反上述辦法第13條規定，洵堪認定，被告依同辦法第27條
    及關稅法第83條規定對其違法行為論處，並無違誤。
４、原告另稱：「所謂同一發貨人、或同一收貨人，應以探求當
    事人實際上是否為實質同一始屬正當…否則無法保障如原告
    之善意第三人…。」乙節， 查快遞貨物通關辦法第13條第1
    項規定，不得將同批進口快遞貨物分開申報； 且同條第2項
    明文規定「同批進口快遞貨物」係指同一發貨人以同一航（
    班）次運輸工具發送給同一收貨人之快遞貨物。上開規定旨
    在防止進口貨物化整為零，逃漏稅款。次查國際間快遞貨物
    ，發（收）貨人有同一公司之不同工廠或不同分支機構甚或
    不同部門單位，類此情形所在多有，惟進口報單均以公司名
    義申報，並非以各該部門單位名義申報，是以認定同一公司
    為同一發（收）貨人，於法並無不合。目前進口快遞通關業
    務，每月之進口報單數量多達數十萬筆，若如原告訴狀所稱
    「應以探求當事人實際上是否為實質同一始屬正當」，不僅
    法無明文規定，實務上根本亦無從查證，海關僅能就申報之
    進口資料審查發（收）貨人是否同一，原告所謂「實質發、
    收貨人」顯係對快遞貨物通關辦法第13條之規定不了解所致
    。
５、原告末稱：「次查『行政行為，應以誠實信用之方法為之…
    應於當事人有利及不利之情形，一律注意。』…訴願決定機
    關及被告等之決定，並未依上開保護人民之法意妥善處理，
    顯有未當。」乙節，查行政程序透明化為正當法律程序之基
    本要求，旨在可使人民在事前盡力於權利之維護，並可於事
    後獲得完備救濟，被告本於職權執行之行政處分均依客觀的
    論理法則及經驗法則判斷事實之真偽，非可恣意為之。原告
    為國際知名之快遞業者，於報關前未確認進口資料，致將同
    批快遞貨物分開申報，顯然有過失，率爾指摘被告未符誠信
    原則及未妥善處理，顯係推諉卸責之詞，殊不足採。
６、綜上論結，原告之主張無理由，請判決如被告答辯之聲明。
    理  由
一、按「簡易訴訟程序之裁判得不經言詞辯論為之。」行政訴訟
    法第233條第1項定有明文，合先敘明。
二、按「為加速通關，快遞貨物得於特定場所辦理通關。前項辦
    理快遞貨物通關場所之設置條件、地點、快遞貨物之種類、
    理貨、通關程序及其他應遵行事項之辦法，由財政部定之。
    」及「經營快遞業務之業者辦理快遞貨物通關、理貨或其他
    應遵行事項，違反依第二十三條第二項所定之辦法者，海關
    得予以警告並限期改正或處新臺幣六千元以上三萬元以下罰
    鍰。」分別為關稅法第23條及第83條所明定。次按「快遞業
    者、整合型航空貨運業者或報關業者，不得將同批進口快遞
    貨物分開申報。前項所稱同批進口快遞貨物，係指同一發貨
    人以同一航（班）次運輸工具發送給同一收貨人之快遞貨物
    。」及「快遞業者或整合型航空貨運業者違反第十三條規定
    者，海關得依關稅法第八十三條，處新臺幣六千元以上三萬
    元以下之罰鍰，並得連續處罰。」亦分別為快遞貨物通關辦
    法第13條及第27條第1項所規定。
三、本件原告於92年11月28日向被告申報進口快遞貨物二筆（同
    一班機CX2042，提單主號分別為000-00000000及000-000000
    00，提單分號分別為0000000000及0000000000），經被告查
    核結果，原告將同一發貨人 （SHIBAURA MECHATRONICS K.K
    ）以同一航次運輸工具（CX2042）發送給同一收貨人（SHI-
    BAURA MECHATRONICS TAIWAN CORP.） 之快遞貨物分開申報
    ，違反快遞貨物通關辦法第13條第1項 「快遞業者、整合型
    航空貨運業者或報關業者不得將同批進口快遞貨物分開申報
    」之規定，被告爰依關稅法第83條及快遞貨物通關辦法第27
    條第1項之規定，處原告罰鍰6,000元。原告不服，主張寄件
    人依據收件人所下之訂單逐一寄貨，因訂購時間不一，無法
    彙總以同一提單寄貨，原告為一國際快遞公司，每日處理數
    千進口貨物，類此案件自91年11月19日即致函被告，要求使
    用報備函免於處分在案。原告曾多次致函被告，指出報備程
    序所造成之作業不便，並且因報備函之處理所導致之重複扣
    款事宜，事後被告函復表示系統可由業者自行啟動繳稅。今
    以不完備之作業處分業者在前，且原告亦無逃漏稅金之刻意
    行為在後，僅以事後查緝報表進行處分，實難令原告信服。
    況處分之行為發生於收件人收貨數月之後，往往已無法查出
    原始原因是否為刻意之行為，報單申報均以公司名義申報，
    並非以收貨人名義報關；又貨物轉運與現今商業多採利潤中
    心，是以各部門之訂單均分別獨立，一日進口數貨件乃平常
    之事云云，申經被告復查決定略以，查快遞貨物通關辦法第
    13條第1項規定， 不得將同批進口快遞貨物分開申報；同條
    第2項並對「同批進口快遞貨物」明確定義， 係指同一發貨
    人以同一航（班）次運輸工具發送給同一收貨人之快遞貨物
    。該項規定旨在防止化整為零，逃漏稅款，法規至為明確，
    並無疑義。本案在現行法令仍具法效下，原告既有前揭違規
    行為，事證確鑿，依法不得免罰。次查本案二筆簡易申報單
    均以X2類（低價免稅貨物）報單申報，並無事先繳稅之事實
    ，故無所稱「重複扣款事宜」。另上開規定論罰要件，僅須
    報單申報為同一航次、同一發貨人及同一收貨人即足，是以
    原告所稱「寄件人…因訂構時間不一無法彙總以同一提單寄
    貨…」不得據為免罰之理由，且本案經查涉案報單收貨人名
    稱均屬相同（SHIBAURA MECHATRONICS TAIWAN CORP.），依
    前開規定，自應論罰。又本案被告悉依報單申報資料查核，
    並無所稱「僅以事後查緝報表即進行處分」之事實，且該違
    章行為被告於當月即依事後審核方式查獲其違章之事實，故
    應無所稱「處分之行為發生於收件人收貨數月之後，往往已
    無法查出原始原因是否為刻意之行為」之情形。另查現行快
    遞貨物通關辦法發布施行經年，原告為國際知名快遞業者，
    以快遞貨物通關為主要業務，對快遞貨物通關業務及法理應
    知之甚稔，果有所稱「現今商業多採利潤中心，各部門之訂
    單均分別獨立」，造成同批進口分為數筆貨件之狀況，原告
    自當積極協調客戶並強化內部整合功能，配合國家法令規定
    ，依規定申報，以為業者典範，而非違法即推卸責任，僅以
    一紙報備函冀邀免罰。本案違法事證至為明確，原處分核屬
    允當等由，駁回其復查之申請。原告不服，循序提起訴願及
    本件行政訴訟。
四、原告於本件行政訴訟中訴稱，發貨人要發送多少件貨物、在
    何時發送、是否發送給同一收貨人或不同收貨人等，均屬發
    貨人或收貨人之行為，原告僅係代為運送及報關，原告並無
    故意或過失，依司法院釋字第275號解釋之意旨， 即不應受
    罰。」原告為國際航空貨運承攬業者，為因應「快遞貨物通
    關辦法」第13條之配合執行，早於91年11月19日以(91)洋斐
    字第93號函被告，就有關國外同一寄件人分批寄送同一收件
    人之情形，提出建議及配合辦法，絕無「違法即推卸責任、
    刻意規避懲處』之情事。」所謂同一發貨人、或同一收貨人
    ，應以探求當事人實際上是否為實質同一始屬正當，否則無
    法保障如原告之善意第三人。行政行為，應以誠實信用之方
    法為之，應於當事人有利及不利之情形，一律注意，詎訴願
    決定機關及被告等之決定，並未依上開保護人民之法意妥善
    處理，顯有未當云云。惟查：
１、快遞貨物通關辦法第13條第1項規定： 「快遞業者、整合型
    航空貨運業者或報關業者不得將同批進口快遞貨物分開申報
    。」同條第2項並規定： 「前項所稱同批進口快遞貨物，係
    指同一發貨人以同一航（班）次運輸工具發送給同一收貨人
    之快遞貨物。」其論罰要件僅須報單申報為同一航次、同一
    發貨人及同一收貨人即足，實際收貨人及地址要非海關所問
    。系案二份進口快遞貨物簡易申報單上所載，原告將同一寄
    件人（即發貨人，均為SHIBAURA MECHATRONICS K.K） 以同
    一航（班）次運輸工具（CX2042）發送給同一收貨人（SHI-
    BURA MECHATRONICS TAIWAN CORP.）之快遞貨物分開申報，
    違法事實至為明確。且現行快遞貨物通關辦法發布施行經年
    ，原告為國際知名之快遞業者，以快遞貨物通關為主要業務
    ，對快遞貨物通關業務及法規應知之甚稔，原告於報關前未
    確認進口資料致將同批快遞貨物分開申報，已違反前揭禁止
    規定，縱非出於故意，顯然仍有過失， 依司法院釋字第275
    號解釋意旨，自不能免罰。
２、被告為順應國際快遞業務之需要，於92年9月22日以第00000
    000 號公告同批進口低價免稅快遞貨物合併計算完稅價格，
    如已達應稅標準，得由業者主動申報自願繳納各項稅捐；嗣
    後財政部關稅總局亦於92年11月11日以台總局徵字第092010
    7579號函同意配合修改電腦程式，方便業者自動繳納，此原
    告固曾於91年11月19日以(91)洋斐字第93號函提出建議，惟
    此項便民措施，純是簡化其補徵稅捐作業而已，與現行快遞
    貨物通關辦法並行不悖，該辦法自始即一體適用，並未因簡
    化作業實施而改變，所有業者均受其規範。原告理應依規定
    配合執行，自行加強審核，強化內部資訊整合功能，如發現
    應合併計稅貨物，事先主動向海關申請報備，自可免罰。惟
    原告不此之圖，卻以此作為訴狀卸責之理由，核有未洽。
３、快遞貨物通關辦法第13條第1項規定， 不得將同批進口快遞
    貨物分開申報； 且同條第2項明文規定「同批進口快遞貨物
    」係指同一發貨人以同一航（班）次運輸工具發送給同一收
    貨人之快遞貨物。上開規定旨在防止進口貨物化整為零，逃
    漏稅款。次查國際間快遞貨物，發（收）貨人有同一公司之
    不同工廠或不同分支機構甚或不同部門單位，類此情形所在
    多有，惟進口報單均以公司名義申報，並非以各該部門單位
    名義申報，是以認定同一公司為同一發（收）貨人，於法並
    無不合。目前進口快遞通關業務，每月之進口報單數量多達
    數十萬筆，若如原告訴狀所稱「應以探求當事人實際上是否
    為實質同一始屬正當」，不僅法無明文規定，實務上根本亦
    無從查證，海關僅能就申報之進口資料審查發（收）貨人是
    否同一，原告所謂「實質發、收貨人」顯係對快遞貨物通關
    辦法第13條之規定不了解所致。
４、行政程序透明化為正當法律程序之基本要求，旨在可使人民
    在事前盡力於權利之維護，並可於事後獲得完備救濟，被告
    本於職權執行之行政處分均依客觀的論理法則及經驗法則判
    斷事實之真偽，非可恣意為之。原告為國際知名之快遞業者
    ，於報關前未確認進口資料致將同批快遞貨物分開申報，顯
    然有過失，率爾指摘被告未符誠信原則及未妥善處理，顯係
    推諉卸責之詞，殊不足採。
五、綜上所述，原告之陳詞均不可採，被告認原告違反快遞貨物
    通關辦法第13條第1項之規定， 爰依關稅法第83條及快遞貨
    物通關辦法第27條第1項之規定，處以罰鍰6,000元之處分，
    揆諸首揭規定，並無違誤，復查決定及訴願決定遞予維持，
    均無不合。原告徒執前詞，訴請撤銷訴願決定及原處分，並
    無理由，應予駁回。
六、本件事證已臻明確，兩造其餘攻擊防禦方法均與本件判決結
    果不生影響，故不逐一論述，併此敘明。
據上論結，本件原告之訴為無理由，爰依行政訴訟法第233條第1
項、第236條、第195條第1項後段、第98條第3項前段判決如主文
。
中　　華　　民　　國　　94　　年　　7　　 月　　12　　日
               　　　　　　　　　第四庭法    官 吳慧娟
上為正本係照原本作成。
本件以訴訟事件所涉及之法律見解具有原則性者為限，始得於本
判決送達後20日內向本院提出上訴狀並表明上訴理由，如已於本
判決宣示後送達前提起上訴者，應於判決送達後20日內補具上訴
理由（均按他造人數附繕本），且經最高行政法院許可後方得上
訴。
中　　華　　民　　國　　94　　年　　7　　 月　　12　　日
          　　　　　　　　　　　　　　 書 記 官 劉道文
